臺灣新北地方法院刑事判決　
110年度醫訴字第6號
公  訴  人  臺灣新北地方檢察署檢察官
被      告  陳裕守


選任辯護人  李柏杉律師
上列被告因違反醫師法案件，經檢察官提起公訴（109年偵字413
40號）本院判決如下：
    主  文
陳裕守未取得合法醫師資格，執行醫療業務，處有期徒刑陸月，
如易科罰金，以新臺幣壹仟元折算壹日。
扣案如附表一所示之物沒收。未扣案之犯罪所得新臺幣肆萬貳千
元沒收，於全部或一部不能沒收或不宜執行沒收時，追徵其價額
。
    事  實
一、陳裕守明知其未依法取得醫師資格，不得擅自執行牙醫診療
    相關之醫療業務，竟基於非法執行醫療業務之單一犯意，自
    民國109年4月底某日起，在新北市○○區○○路0段000巷00號1
    樓租屋處，為不特定之預約病患看診，從事補牙、修磨假牙
    、安裝假牙等醫療行為，擅自執行醫療業務，並以每顆假牙
    新臺幣（下同）2,500元至5,000元不等價格向病患收取醫療
    費用。嗣因新北市政府衛生局接獲民眾檢舉，至上址訪查發
    現確有營業事實，經警於109年11月7日16時47分許，持本院
    核發之搜索票至上址進行搜索，發現陳裕守正為病患歐陽蔡
    秀進行治療，並扣得如附表一所示物品，經清查得知陳裕守
    為附表二所示病患從事上開醫療業務，因而查悉上情。
二、案經新北市政府衛生局函送及新北市政府警察局三重分局移
    請臺灣新北地方檢察署檢察官偵查起訴。
    理  由
壹、程序事項
一、關於證據能力之意見：
（一）按被告以外之人於審判外之言詞或書面陳述，除法律有規
      定者外，不得作為證據，刑事訴訟法第159條第1項固有明
      文。惟被告以外之人於審判外之陳述，經當事人於審判程
      序同意作為證據，法院審酌該言詞陳述或書面陳述作成時
      之情況，認為適當者，亦得為證據；當事人、代理人或辯
      護人於法院調查證據時，知有上開刑事訴訟法第159條第1
      項不得為證據之情形，而未於言詞辯論終結前聲明異議者
      ，視為有前項之同意，刑事訴訟法第159條之5亦有明文。
      查本判決下列引用之被告陳裕守以外之人於審判外之陳述
      ，雖屬傳聞證據，惟因檢察官、被告及辯護人於本院準備
      程序同意該等證據之證據能力（見院卷第58頁），迄言詞
      辯論終結時亦未聲明異議（見院卷第97頁），本院審酌各
      該證據作成之情況，核無非法取證或證明力明顯偏低之瑕
      疵，以之作為證據，應屬適當，依前揭法條規定，認均有
      證據能力。
（二）次按刑事訴訟法第159條至第159條之5有關傳聞法則之規
      定，乃對於被告以外之人於審判外之言詞或書面陳述之供
      述證據所為之規範；至非供述證據之書證、物證則無傳聞
      法則規定之適用，如該非供述證據非出於違法取得，並已
      依法踐行調查程序，即不能謂其無證據能力。查下列非供
      述證據，並無證據證明係出於違法取得之情形，復經本院
      依法踐行調查程序，自均有證據能力。
貳、實體事項：
一、認定犯罪事實所憑之證據及理由：
    上揭犯罪事實，業據被告於警詢、偵查、本院準備程序及審
    理時均坦承不諱（見偵字卷第11-15、81-84頁、院卷第56、
    96頁），核與如附表二所示證人之證述相符（見如附表二卷
    證出處欄）；並有新北市政府衛生局109年6月22日函附新北
    市政府人民陳情案件表、現場稽查工作日誌表暨照片、錄音
    譯文、新北市政府警察局三重分局109年9月21日函附員警職
    務報告書、新北市政府警察局三重分局搜索扣押筆錄及扣押
    物品目錄表、現場及扣案物品照片、齒科診療紀錄表及料金
    收入單（見他字卷第11-57、67-69頁、見偵字卷第25-29、3
    9-65、259-268頁）可資佐證，且有扣案如附表一所示之物
    可查，足徵被告之任意性自白與事實相符，可以採信。本案
    事證明確，被告上揭犯行堪以認定，應依法論科。
二、論罪之法律適用及量刑之審酌情形：
（一）罪名
      按醫師法第28條所謂之「醫療業務」，係指以治療、矯正
      或預防人體疾病、傷害、殘缺為目的，所為之診察、診斷
      及治療，包含因此而為之給予處方、用藥、施術等處置行
      為，不以全部執行為必要，亦不以收取報酬為要件，但須
      以繼續之意思，反覆實行同種類之醫療行為為目的，主要
      業務或附隨業務均屬之。本案被告明知自己並未取得合法
      醫師資格，僅習得過齒模師相關技術，便於一定期間內，
      在特定地點，替不特定之上門求診病患實施補牙、修磨假
      牙、安裝假牙等行為，依據前揭說明，均屬反覆實施醫師
      法第28條之醫療業務，是核其所為，係犯醫師法第28條前
      段之非法執行醫療業務罪。
（二）罪數　　　
      按刑事法若干犯罪行為態樣，本質上原具有反覆、延續實
      行之特徵，立法時既予特別歸類，定為犯罪構成要件之行
      為要素，則行為人基於概括之犯意，在密切接近之一定時
      、地持續實行之複次行為，倘依社會通念，於客觀上認為
      符合一個反覆、延續性之行為觀念者，於刑法評價上，即
      應僅成立一罪，學理上所稱「集合犯」之職業性、營業性
      或收集性等具有重複特質之犯罪均屬之，而醫師法第28條
      所謂之「醫療業務」，係指以醫療行為為職業者而言，乃
      以延續之意思，反覆實行同種類之行為為目的之社會活動
      ，當然包含多數之行為，是該條所謂之執行醫療業務，立
      法本旨即包含反覆、延續執行醫療行為之意，故縱多次為
      眾病患為醫療行為，雖於各次醫療行為完成時，即已構成
      犯罪，然於刑法評價上，則以論處單純一罪之集合犯為已
      足（參最高法院100年度台上字第5169號刑事判決意旨）
      。查被告於本案執行醫療業務期間即自109年4月底某日起
      至109年11月7日止，為如附表二所示病患實施醫療行為，
      揆諸前揭說明，應以集合犯論以一罪。
（三）刑之減輕
　　  辯護人雖求以依刑法第59條之規定酌減其刑，然按刑法第
      59條之酌量減輕其刑，必於犯罪之情狀，在客觀上足以引
      起一般同情，認為即予宣告法定最低刑期，猶嫌過重者，
      始有其適用。查被告前因違反醫師法案件，經本院以102
      年度審訴字第116號判決判處有期徒刑1年，緩刑3年確定
      ，再因違反醫師法案件，經本院以108年度醫訴字第3號判
      決判處有期徒刑1年2月，上訴經臺灣高等法院以108年度
      醫上訴字第11號撤銷改判有期徒刑1年，緩刑3年確定，有
      臺灣高等法院被告前案記錄表可查，顯見被告長期非法執
      行醫療業務，並非偶一為之，客觀上自無量處醫師法第28
      條前段最低之有期徒刑6月仍嫌過重之情形，而無刑法第5
      9條之適用餘地。
（四）量刑
      爰以行為人之責任為基礎，並審酌被告本案犯行對於病患
      權益及國民健康之危害程度及背後涉及之公共利益甚大，
      且為第3次查獲違反醫師法犯行，故不宜對其輕縱，復其
      業因2次前案分別經本院、臺灣高等法院判處罪刑，並給
      予緩刑確定，卻不思悔改，仍於前案緩刑期間內再犯本案
      犯行，可徵其法治觀念甚為淡薄，然參被告始終坦認犯行
      ，犯後態度尚非至劣，又辯護人為被告辯以：被告因需分
      期攤還第2次緩刑附條件的犯罪所得224萬元，然因家中經
      濟狀況無力支應，被告方重操舊業，然此次的病患數量已
      大為減少等語（見院卷第96頁），兼衡被告執行醫療業務
      之內容、其自述國中畢業之教育程度、現無業，依靠配偶
      工作收入生活之經濟狀況，女兒成年但仍在唸書，尚須扶
      養女兒及母親，兒子有身心障礙現有工作、其名下有房產
      （見院卷第60、95頁）及犯後態度等一切情狀，量處如主
      文所示之刑，並諭知易科罰金之折算標準。
三、沒收部分：
（一）按供犯罪所用、犯罪預備之物或犯罪所生之物，屬於犯罪
      行為人者，得沒收之；其沒收，於全部或一部不能沒收或
      不宜執行沒收時，追徵其價額；刑法第38條第2項前段、
      第4項分別定有明文。查扣案如附表一所示之物，係被告
      所有、供本案犯罪所用之物，業據被告供明在卷（見院卷
      第92頁），爰依刑法第38條第2項前段規定宣告沒收。
（二）次按犯罪所得，屬於犯罪行為人者，沒收之；其沒收，於
      全部或一部不能沒收或不宜執行沒收時，追徵其價額；刑
      法第38條之1第1項前段、第3項分別定有明文。查被告因
      犯本案所得之4萬2,000元，業經被告陳明在卷（見院卷第
      95頁），並未扣案，復核此部分之沒收及追徵，並無刑法
      第38條之2第2項規定「有過苛之虞、欠缺刑法上之重要性
      、犯罪所得價值低微，或為維持受宣告人生活條件之必要
      者，得不宣告或酌減之」之情事，爰依刑法第38條之1第1
      項前段、第3項規定宣告沒收，於全部或一部不能沒收或
      不宜執行沒收時，追徵其價額。
據上論斷，應依刑事訴訟法第299條第1項前段，判決如主文。
本案經檢察官蔡妍蓁偵查起訴，由檢察官王凌亞到庭執行公訴。
中　　華　　民　　國　　111 　年　　5 　　月　　4 　　日
                  刑事第十庭審判長法  官  謝梨敏
　　　　　　　　　
                                  法　官　黃秀敏

                                  法　官  謝茵絜
上列正本證明與原本無異。
如不服本判決，應於判決送達後20日內敘明上訴理由，向本院提
出上訴狀 (應附繕本) ，上訴於臺灣高等法院。其未敘述上訴理
由者，應於上訴期間屆滿後20日內向本院補提理由書「切勿逕送
上級法院」。
                                   書記官  王昱平
中　　華　　民　　國　　111 　年　　5 　　月　　4 　　日
附錄本判決論罪之法律條文：
醫師法第28條
未取得合法醫師資格，執行醫療業務者，處 6 個月以上 5 年以
下有期徒刑，得併科新臺幣 30 萬元以上 150 萬元以下罰金。
但合於下列情形之一者，不罰：
一、在中央主管機關認可之醫療機構，於醫師指導下實習之醫學
    院、校學生或畢業生。
二、在醫療機構於醫師指示下之護理人員、助產人員或其他醫事
    人員。
三、合於第 11 條第 1 項但書規定。
四、臨時施行急救。
附表一
扣案物品 齒科診療紀錄表2小本、預約單1本、IPHONE11手機1支（門號：0000000000號）、鑷子1支、根管探針1支、口鏡1支、棉花針1支、口鉗1支、監視器主機1台、牙齒用封材1罐、齒模（已完成）10副牙、齒模（未完成）15副、鐵盤2個、探測針1批及磨牙鑽針1批。 
附表二
編號 病患 姓名 診療 日期 診療 項目 齒科診療紀錄表關於所得之記載 卷證出處 1 陳姿穎 109年5月5日  裝假牙、裝牙套 (1顆假牙4,000元 ，2顆共8,000元，牙套1顆4,000元) 支付10,000元 陳姿穎檢察事務官詢問筆錄（見偵字卷第211-212頁） 2 謝源俊 109年8月25日  裝假牙 (1顆假牙5,000元 ，3顆共15,000元) 優惠12,000元 支付訂金9,000元 謝源俊檢察事務官詢問筆錄（見偵字卷第255-257頁） 3 王源信 109年11月3日  裝假牙 (1顆假牙5,000元 )2顆共10,000元 王源信檢察事務官詢筆錄（見偵字卷第255-257頁） 4 陳俊樺 109年11月6日  裝假牙 (1顆假牙5,000元 ，3顆共15,000元) 優惠13,000元 陳俊樺偵訊筆錄（見偵字卷第169-170頁） 5 歐陽蔡秀 109年11月7日 裝假牙 尚未收款 歐陽蔡秀警詢筆錄（見他字卷第3-5頁）